【裁判字號】    89,訴,158
【裁判日期】    890307
【裁判案由】    損害賠償
【裁判全文】
臺灣臺中地方法院民事判決  八十九年度訴字第一五八號
    原      告  源晟工業股份
                有限公司
    法定代理人  乙○○
    訴訟代理人  巫哲銘  律師
    被      告  岳龍工業股份
                有限公司      設台中縣神岡鄉○○路八二九號
    法定代理人  甲○○        .
    訴訟代理人  林易佑  律師
右當事人間請求損害賠償事件，本院判決如左：
    主    文
原告之訴及其假執行之聲請均駁回。
訴訟費用由原告負擔。
    事    實
甲、原告方面：
一、聲明：被告應給付原告新台幣（下同）一百十萬七千三百四十五元，及自起訴狀
    繕本送達翌日起至清償日止，按週年利率百分之五計算之利息；願供擔保，請准
    宣告假執行。
二、陳述：
（一）原告於民國八十六年三月三日，與被告簽立外包合約書，以二十五萬元之代價
      ，由被告承製汽車冷氣風管模具加工，約定同年三月三十一日交貨。詎被告竟
      遲至同年六月底，始交貨。且所交之貨品有重大瑕疵，原告被迫重購材料，另
      委託他人加工，共計支出費用十九萬六千四百五十九元。又被告既遲延九十天
      ，依上開合約第一條約定，被告應賠償原告每天千分之一總報酬之罰款，共計
      二萬二千五百元。
（二）再者，因被告所交貨品有瑕疵，導致原告將被告所交之貨品，組裝於汽車冷氣
      機殼塑膠射出型模具後，賣予訴外人至笙企業股份有限公司（以下簡稱至笙公
      司）後，遭扣款一百十三萬八千三百八十六元。
（三）上開原告所受之損害，因其中二十五萬元部分，業已於鈞院八十七年度中簡字
      第一四一七號民事事件中，主張抵銷，應予扣除。爰依承攬契約之法律關係，
      請求被告賠償如聲明第一項所示之金額，及自起訴狀繕本送達翌起之法定遲延
      利息。
三、對被告抗辯所為之陳述：
（一）系爭損害賠償請求權，應未罹於時效。
（二）在起訴前，曾以電話向被告請求賠償。且於八十八年四、五月間，亦曾向被告
      請求賠償。
四、證據：提出外包合約書、民事判決、買賣合約書、統一發票、折讓證明單、鑑定
    報告書各一紙，費用單據四紙，支票二紙為證。
乙、被告方面：
一、聲明：如主文所示；如受不利益判決，願供擔保，請准宣告免為假執行。
二、陳述：
（一）原告於八十六年六月即已知悉被告所交之貨品有瑕疵，卻遲至八十九年一月四
      日，始提起本訴請求。系爭損害賠償請求權已罹於民法第五百十四條所定之一
      年消滅時效。否認原告曾於起訴前，向被告請求賠償。
（二）否認被告所交之貨品有瑕疵，鈞院八十七年中簡字第一四一七號民事判決之認
      定，實有違誤。且被告遭訴外人至笙公司扣款，與被告所交之貨品無涉。
（三）否認被告交貨有遲延。
    理    由
一、原告主張：（一）兩造曾於八十六年三月三日，簽立外包合約書，以二十五萬元
    之代價，由被告承製汽車冷氣風管模具加工，約定同年三月三十一日交貨。詎被
    告竟遲至同年六月底，始交貨。且因伊所交之貨品有重大瑕疵，原告重購材料，
    委託他人加工，支出費用十九萬六千四百五十九元。又被告既遲延九十天，依約
    定，被告應賠償罰款二萬二千五百元。（二）再者，因被告所交貨品有瑕疵，導
    致原告將被告所交之貨品，組裝於汽車冷氣機殼塑膠射出型模具後，賣予訴外人
    至笙公司後，遭扣款一百十三萬八千三百八十六元。（三）原告所受損害，除扣
    除業已抵銷之二十五萬元部分外，另依承攬契約之法律關係，請求被告賠償如訴
    之聲明第一項所示之金額，及自起訴狀繕本送達翌起之法定遲延利息。被告則以
    ：（一）系爭損害賠償請求權已罹於時效。否認原告曾於起訴前，向被告請求賠
    償。（二）否認被告所交之貨品有瑕疵，又被告遭訴外人至笙公司扣款，與被告
    所交之貨品無涉。（三）否認被告交貨有遲延等情置辯。
二、原告主張之右揭事實，縱係屬實，惟查：（一）按定作人之瑕疵修補請求權、修
    補費用償還請求權、減少報酬請求權或契約解除權，均因瑕疵發見後一年間不行
    使而消滅。承攬人之損害賠償請求權或契約解除權，因其原因發生後一年間不行
    使而消滅，民法第五百十四條定有明文。（二）而如原告所自陳：其於八十六年
    六月底，即已知悉被告所交貨存有瑕疵等情，但其卻遲至八十九年一月四日，始
    提起本訴，是其請求顯已逾一年之消滅時效。（三）至原告所請求之違約罰款二
    萬二千五百元部分，性質上雖屬現行民法第二百五十條第二項所定之違約金，而
    該條項之違約金性質，究屬損害賠償預定性違約金抑或懲罰性違約金，學說與實
    務或容有不同見解。然本院參酌修正後尚未施行（八十九年五月五日施行）之民
    法第二百五十條第二項，業已明文將之視為損害賠償預定性違約金（參立法理由
    及民法債編施行法第十八條規定），認兩造所約定之上開每日按總報酬千分之一
    之罰款，屬因不於適當時期履行債務所生損害之賠償總額，即損害賠償預定性違
    約金。職是以故，該罰款既屬損害賠償之性質，自亦應有上開民法第五百十四條
    所定短期消滅時效規定之適用，要屬當然。
三、綜上所述，被告所為之時效抗辯，洵屬可採。從而，原告訴請被告給付一百十萬
    七千三百四十五元，及自起訴狀繕本送達翌日起之法定遲延利息，為無理由，應
    予駁回。又原告之訴既經駁回，其假執行之聲請，自應併予駁回。
四、本件事證已明，兩造其餘之主張與舉證，均無礙於本院前揭認定，爰不一一論述
    ，附予敘明。
據上論結，本件原告之訴為無理由，依民事訴訟法第七十八條，判決如主文。
中      華      民      國    八十九    年      三      月      七      日
                                    臺灣臺中地方法院民事第三庭
~B法      官  唐敏寶  唐敏寶
右為正本係照原本作成
如不服本判決，應於判決送達後二十日內，向本院提出上訴狀。
中      華      民      國    八十九    年      三      月      七      日
~B法院書記官


司法院資訊處製作；財團法人民間司法改革基金會備份。
